臺灣彰化地方法院刑事判決　　　　　　　　96年度易字第43號
公　訴　人　臺灣彰化地方法院檢察署檢察官
被　　　告　甲○○
上列被告因違反著作權法案件，經檢察官聲請簡易判決處刑（95
年度偵字第10253號、第10272號），本院認有刑事訴訟法第二百
七十三條之一第一項之情形，裁定改由受命法官獨任進行簡式審
判程序，判決如下：
    主    文
甲○○連續明知係侵害著作財產權之光碟重製物而散布，處有期
徒刑柒月。緩刑貳年。
    犯罪事實
一、甲○○明知片名「輪舞曲」日劇之影音光碟片係日商TOKYO
    BROADCASTING SYSTEM授權基本國際股份有限公司（以下簡
    稱基本公司）在臺灣地區享有著作財產權之視聽著作，非經
    基本公司之同意或授權，不得散布。詎甲○○明知其在大陸
    地區所取得之上開片名影音光碟，係屬侵害基本公司著作財
    產權之光碟重製物，竟基於散布盜版影音光碟之概括犯意，
    先以每套新台幣（下同）200元之價格購得盜版之「輪舞曲
    」光碟後，自民國95年3月間起，至同年5月中旬間，自中國
    大陸上海地區上網至雅虎奇摩網站，以帳號「olalaolele19
    85」張貼以每套500元之價格，販賣上開盜版「輪舞曲」影
    音光碟之訊息，並附上該套光碟片之照片，以「olala1985@
    hotm ail.com」電子信箱，作為購買之聯繫方式，並指定購
    買人將貨款匯入甲○○向其不知情姐姐張幼青（另由臺灣彰
    化地方法院檢察署檢察官為不起訴處分）借用之中國信託商
    業銀行（以下簡稱中國信託銀行）000000000000 號帳戶內
    ，購買者匯款後，再由甲○○委託快遞公司由大陸地區寄送
    「輪舞曲」之盜版影音光碟予臺灣不特定顧客以牟利，而以
    此方式散布侵害上開著作權之盜版重製光碟；至同年五月中
    旬以後，甲○○即關畢該電子信箱返台，其間甲○○以此方
    式售出5套「輪舞曲」光碟。惟嗣於95年8月10日17時50分許
    ，仍為警持臺灣彰化地方法院核發之搜索票，在甲○○位於
    彰化縣員林鎮○○里○○路○段27號住處搜索而查知上情。
二、案經基本公司訴由彰化縣警察局移送臺灣彰化地方法院檢察
    署檢察官聲請簡易判決處刑。
    理  由
一、本件被告所犯係死刑、無期徒刑、最輕本刑為三年以上有期
    徒刑或高等法院管轄第一審案件以外之罪，並於本院行準備
    程序時就被訴事實為有罪之陳述，本院合議庭依前揭規定，
    經評議結果，裁定改由受命法官獨任行簡式審判程序，先予
    敘明。
二、前揭犯罪事實，業據被告甲○○於警詢、偵查及本院審理中
    坦承不諱，核與基本公司之告訴代理人孫秉隸於警詢、偵查
    中之指述相符，並有基本公司之營利事業登記證、專屬授權
    書、前開中國信託銀行帳戶歷史交易明細、網路書面資料等
    在卷可稽。本件事證明確，被告犯行堪予認定。
三、新舊法比較之說明：
  (一)按被告行為後，刑法及刑法施行法業於九十四年二月二日
      修正公布，並於九十五年七月一日施行。按行為後法律有
      變更者，適用行為時之法律，但行為後之法律有利於行為
      人者，適用最有利於行為人之法律，現行刑法第二條第一
      項定有明文。此條規定乃與刑法第一條罪刑法定主義契合
      ，而貫徹法律禁止溯及既往原則，係規範行為後法律變更
      所生新舊法律比較適用之準據法，是刑法第二條本身雖經
      修正，但刑法第二條既屬適用法律之準據法，本身尚無比
      較新舊法之問題，應一律適用裁判時之現行刑法第二條規
      定以決定適用之刑罰法律，先予辨明。又本次刑法修正之
      比較新舊法，應就罪刑有關之共犯、未遂犯、想像競合犯
      、牽連犯、連續犯、結合犯，以及累犯加重、自首減輕暨
      其他法定加減原因（如身分加減）與加減例等一切情形，
      本於統一性及整體性原則，綜其全部罪刑之結果而為比較
      ，亦有最高法院九十五年度第八次刑庭會議決議可資參照
      。
 （二）有關連續犯之比較部分: 修正前刑法第五十六條：「連
       續數行為而犯同一之罪名者，以一罪論。但得加重其刑
       至二分之一。」而修正後廢除修正前刑法第五十六條連
       續犯之規定。經比較結果，修正後之規定並非有利於被
       告。
  (三)著作權法第九十一條之一法定刑為罰金部分：被告行為後
      ，刑法第三十三條第五款業於九十四年二月二日修正公布
      ，並自九十五年七月一日起施行；修正後刑法第三十三條
      第五款規定「罰金：新臺幣一千元以上，以百元計算之。
      」，與修正前刑法第三十三條第五款規定「罰金：一元以
      上。」不同。比較新舊法結果，以舊法較有利於行為人，
      故依刑法第二條第一項前段規定，本案關於著作權法第九
      十一條之一之法定刑罰金部分，自應適用行為時之法律即
      修正前刑法第三十三條第五款規定決定其罰金部分之法定
      刑。
  (四)刑法第四十一條第一項規定之易科罰金部分：查被告行為
      後，刑法第四十一條第一項前段業於九十四年二月二日修
      正公布，並於九十五年七月一日施行。修正前刑法第四十
      一條第一項前段規定：「犯最重本刑為五年以下有期徒刑
      以下之刑之罪，而受六個月以下有期徒刑或拘役之宣告，
      因身體、教育、職業、家庭之關係或其他正當事由，執行
      顯有困難者，得以一元以上三元以下（按指銀元）折算一
      日，易科罰金。」，又被告行為時之易科罰金折算標準，
      修正前罰金罰鍰提高標準條例第二條前段（現已刪除）規
      定，就其原定數額提高為一百倍折算一日，則本件被告行
      為時之易科罰金折算標準，應以銀元三百元折算一日，經
      折算為新臺幣後，應以新臺幣九百元折算為一日。惟修正
      後之刑法第四十一條第一項前段則規定：「犯最重本刑為
      五年以下有期徒刑以下之刑之罪，而受六個月以下有期徒
      刑或拘役之宣告者，得以新臺幣一千元、二千元或三千元
      折算一日，易科罰金。」比較修正前後之易科罰金折算標
      準，以九十五年七月一日修正公布施行前之規定，較有利
      於行為人，則應依刑法第二條第一項前段，適用修正前刑
      法第四十一條第一項前段及罰金罰鍰提高標準條例第二條
      規定，定其折算標準。
  (五)綜合上述各條文修正前、後之比較，揆諸前揭最高法院決
      議及修正後刑法第二條第一項規定之「從舊從輕」原則，
      綜其全部罪刑之比較，自應一體適用被告行為時之法律，
      即修正前刑法之相關規定予以論處。
三、核被告所為，係犯著作權法第九十一條之一第三項前段、第
    二項之明知係侵害著作財產權之光碟重製物而散布罪。起訴
    書雖載: 被告「係犯著作權法第九十一條之一第一項、第三
    項」之罪；惟起訴書事實欄既以被告明知係侵害著作財產權
    之光碟重製物而散布為其犯罪事實，及證據並所犯法條欄亦
    認被告涉犯「明知係侵害著作財產權之光碟重製物而散布罪
    嫌」，故前揭所載「係犯著作權法第九十一條之一第一項、
    第三項」之罪，顯為「係犯著作權法第九十一條之一第二項
    、第三項」之誤載，附此敘明。被告多次散布前揭盜版光碟
    之犯行，均時間緊接，犯罪基本構成要件相同，顯各係基於
    概括之犯意反覆為之，為連續犯，應依修正前刑法第五十六
    條連續犯之規定，論以一罪，並加重其刑。爰審酌被告前未
    曾因故意犯罪受有期徒刑以上刑之宣告，此有臺灣高等法院
    被告前案紀錄表在卷可按，素行尚佳，然枉顧著作權人之音
    樂著作係他人辛苦之智慧結晶，亦未顧及他人合法取得之著
    作財產權利，竟為圖轉售利益，散布非法盜版光碟，無視政
    府大力宣導尊重他人智慧財產權之法令，已對著作權人之權
    益造成損害；惟衡酌被告販售之盜版光碟數量非多，轉售利
    益不高，本件犯罪之動機、目的尚屬單純，業已與告訴人基
    本公司達成和解，有和解書一紙附卷可稽等一切情狀，量處
    如主文所示之刑。末查被告前未曾受有期徒刑以上刑之宣告
    ，有臺灣高等法院被告前案紀錄表及臺灣臺中地方法院檢察
    署刑案資料查註紀錄表各一份在卷可按，且本件被告犯罪情
    節尚輕，犯後已與被害人達成和解，業如前述，其經此教訓
    ，當知警惕而無再犯之虞，本院綜核各情，認所宣告之刑，
    以暫不執行為適當，併予宣告緩刑二年，以啟自新（被告行
    為後，刑法第七十四條業於九十四年二月二日修正公布，並
    於九十五年七月一日施行。但「犯罪在刑法新法施行前，新
    法施行後，緩刑之宣告，應適用新法第七十四條之規定。」
    最高法院九十五年五月二十三日刑事庭第八次會議決議第七
    點可資參照。故本案應適用新法第七十四之規定，併予敘明
    ）。至扣案之「京廣國際股份有限公司」快遞包1個，查該
    快遞包內並無本案光碟片，被告亦否認與本案有關，且無證
    據證明係供本件犯罪所用之物，故不諭知沒收，附此敘明。
據上論斷，應依刑事訴訟法第四百五十二條、第二百七十三條之
一第一項、第二百九十九條第一項前段，著作權法第九十一條之
一第三項前段、第二項，刑法第十一條前段、第二條第一項前段
、修正刪除前第五十六條、第七十四條第一項第一款，修正刪除
前罰金罰鍰提高標準條例第二條，現行法規所定貨幣單位折算新
臺幣條例第二條，判決如主文。
本案經檢察官吳宗達到庭執行職務。
中　　華　　民　　國　　96　　年　　2　　月　　 14　　日
　　　　　　  刑事第五庭             法　官　吳俊螢
以上正本證明與原本無異。
如不服本判決，應於判決送達後10日內，向本院提出上訴狀，上
訴於臺灣高等法院臺中分院(須附繕本)。
告訴人或被害人對於判決如有不服具備理由請求檢察官上訴者，
其上訴期間之計算係以檢察官收受判決正本之日期為準。
中　　華　　民　　國　　96　　年　　2　　月　　 14    日
                                     書記官  林怡吟
附錄論罪科刑法條
著作權法第九十一條之一第二、三項
明知係侵害著作財產權之重製物而散布或意圖散布而公開陳列或
持有者，處三年以下有期徒刑，得併科新臺幣七萬元以上七十五
萬元以下罰金。
犯前項之罪，其重製物為光碟者，處六月以上三年以下有期徒刑
，得併科新臺幣二十萬元以上二百萬元以下罰金。但違反第八十
七條第四款規定輸入之光碟，不在此限。
